【裁判字號】    89,訴,207
【裁判日期】    890229
【裁判案由】    過失致死等
【裁判全文】
臺灣板橋地方法院刑事判決                          八十九年度訴字第二七號
    公  訴  人  臺灣板橋地方法院檢察署檢察官
    被      告  乙○工業有限公司
    兼  代表人  甲○○
右列被告因過失致死等案件，經檢察官提起公訴（八十八年度偵字第二六三七七號）
，本院判決如左：
    主  文
乙○工業有限公司法人違反雇主對防止電、熱及其他之能引起之危害，應有符合標準
之必要安全衛生設備之規定，致發生死亡災害，科罰金新臺幣肆萬元。
甲○○從事業務之人，因業務上之過失致人於死，處有期徒刑伍月。緩刑參年。
    事    實
一、甲○○係設於臺北縣土城市○○路○段七十六巷三十八之三號（起訴書誤載為三
    十八之五號）乙○工業有限公司（以下簡稱乙○公司）負責人，為雇主，係從事
    業務之人。甲○○明知雇主對防止電、熱及其他之能引起之危害，應有符合標準
    之必要安全衛生設備，又雇主對於電器設備裝置及線路，應依電業法規規定施工
    ，所使用電氣器材及電線等，應符合國家標準規定，且於各機台外殼應接地線。
    依客觀狀況，並無不能注意之情事，甲○○竟怠於注意，疏未於上開工作場所內
    之機台接地線，適八十八年九月九月晚間八時十分許，莊傑幃在上址工作，其在
    四十噸衝床後方準備將吸鐵工具掛在工具板上時，腳碰到為帶電體之銅片，因衝
    床之漏電，使其後方相互接觸之銅片都有電流通過，而莊傑幃左手去抓鋼桁時，
    因此造成感電，莊傑幃因受電擊導致心律不整休克，經送板橋市亞東醫院急救仍
    不治死亡。
二、案經臺北縣警察局土城分局報請臺灣板橋地方法院檢察署檢察官相驗後，由檢察
    官自動檢舉偵查起訴。
    理    由
一、訊據被告甲○○坦承右揭事實不諱，核與證人潘文興（乙○公司總經理）於警訊
    、偵查中證述之情節相符，又莊傑幃於八十八年九月九日晚間八時十分許在上址
    因電擊造成心律不整休克死亡之事實，業經臺灣板橋地方法院檢察署檢察官率同
    法醫師相驗屬實，並製有勘驗筆錄一紙、臺灣板橋地方法院檢察署驗斷書、相驗
    屍體證明書各一份，及現場照片、相驗照片共二十二幀附卷可稽。且本件經行政
    院勞工委員會北區勞動檢查所調查結果，分析勞工莊傑幃死亡災害發生之直接原
    因，係受電擊後心律不整休克致死，間接原因為不安全設備，各機台外殼都未設
    接地線，有該所八十八年十月廿二日台八十八勞北檢製字第一四二二四號函所附
    之職業災害檢查報告書一份及現場照片七幀附卷可稽，堪認本件死者莊傑幃係因
    雇主未在上開工作場所注意防止電造成之危害，對於電器設備裝置及線路，未依
    電業法規規定施工，又所使用電氣器材及電線等，未符合國家標準規定，未在各
    機台外殼應接地線，致使上開工作場所之機台漏電，使莊傑幃因受電擊導致心律
    不整休克，而發生死亡之結果無疑。
二、按雇主對於防止電、熱及其他之能引起之危害，應有符合標準之必要安全衛生設
    備。又雇主對於電氣設備裝置及線路，應依電業法規規定施工，所使用電氣器材
    及電線等，並應符合國家標準規格。勞工安全衛生法第五條第一項第三款、勞工
    安全衛生設施規則第二百三十九條分別定有明文。被告甲○○應依前述規定，設
    置符合標準之安全設施，並無不能設置之情事，竟未設置，且因而造成勞工莊傑
    幃受電擊致心律不整休克死亡之職業災害，其死亡之結果與被告甲○○之過失行
    為間顯有相當之因果關係，亦堪認定。本件事證明確，被告犯行堪以認定，應予
    依法論科。
三、核被告甲○○所為，係犯刑法第二百七十六條第二項之業務過失致死罪，及違反
    勞工安全衛生法第五條第一項第三款之規定，因而生同法第二十八條第二項第一
    款之死亡災害，應依同法第三十一條第一項規定處罰。被告甲○○同時同地以一
    過失行為觸犯上開二罪名，屬裁判上一罪之想像競合犯，應從一重之業務過失致
    死罪處斷。又被告乙○公司為法人，亦違反上開勞工安全衛生法第五條第一項第
    三款之規定，因而生同法第二十八條第二項第一款之死亡災害，應依同法第三十
    一條第二項規定科以罰金之刑。爰審酌被告犯罪過失之輕重、智識程度、被害人
    係被告甲○○之親外甥，災害發生後已支付被害人之喪葬費用，並與被害人家屬
    達成和解，有納骨堂證明書、骨骸蓮位所有權狀、治喪費用明細表及撫恤金證明
    書各一紙（附於相驗卷第五十八頁至第六十一頁），犯後態度良好等一切情狀，
    量處如主文所示之刑，以示懲儆。末查被告甲○○前未曾受有期徒刑以上刑之宣
    告，有臺灣板橋地方法院檢察署刑案資料查註紀錄表及臺灣高等法院檢察署刑案
    紀錄簡覆表各一紙在卷可查，茲因一時失慎致罹刑典，經此偵審程序當知警惕，
    本院因認對其所宣告之刑，以暫不執行為適當，爰併予宣告緩刑三年，以啟自新
    。
據上論斷，應依刑事訴訟法第二百九十九條第一項前段，勞工安全衛生法第三十一條
第一項、第二項，刑法第十一條前段、第二百七十六條第二項、第五十五條、第七十
四條第一款，罰金罰鍰提高標準條例第一條前段，判決如主文。
本案經檢察官黃和村到庭執行職務
中      華      民      國      八十九      年      二    月    廿九    日
                                  臺灣板橋地方法院刑事第三庭
                                          法  官 連育群
右正本證明與原本無異。
如不服本判決，應於判決送達後十日內，向本院提出上訴狀。
                                          書記官 黃秀燕
中      華      民      國      八十九      年      二    月    廿九    日
附錄本案論罪科刑法條：
刑法第二百七十六條
  因過失致人於死者，處二年以下有期徒刑、拘役或二千元以下罰金。
  從事業務之人，因業務上之過失犯前項之罪者，處五年以下有期徒刑或拘役，得併
  科三千元以下罰金。
勞工安全衛生法第五條第一項第三款
  雇主對左列事項應有符合標準之必要安全衛生設備：
  三、防止電、熱及其他之能引起之危害。
勞工安全衛生法第二十八條第二項第一款事業
  單位工作場所發生左列職業災害之一時，雇主應於二十四小時內報告檢查機構
  一、發生死亡災害者。
勞工安全衛生法第三十一條
  違反第五條第一項或第八條第一項之規定，致發生第二十八條第二項第一款之職業
  災害者，處三年以下有期徒刑、拘役或科或併科新臺幣十五萬元以下罰金。
  法人犯前項之罪者，除處罰其負責人外，對該法人亦科以前項之罰金。


司法院資訊處製作；財團法人民間司法改革基金會備份。
